臺灣桃園地方法院民事判決　　　　　　　93年度訴字第1284號
原　　　告　新竹國際商業銀行股份有限公司
法定代理人　子○○
訴訟代理人　癸○○
被　　　告　戊○○
　　　　　　庚○○
　　　　　　　　　　　樓
　　　　　　己○○
　　　　　　辛○
　　　　　　丙○○
　　　　　　乙○○
　　　　　　甲○○
　　　　　　丁○○
　　　　　　壬○○
上列當事人間清償債務事件，於民國94年2 月22日辯論終結，本
院判決如下：
    主  文
被告應連帶給付原告新台幣壹佰參拾玖萬柒仟陸佰貳拾玖元，及
自民國九十三年五月二十六日起至清償日止，按年息百分之六點
九五計算之利息，並自民國九十三年六月二十六日起至清償日止
，逾期在六個月以內者，按上開利率百分之十，逾期超過六個月
者，按上開利率百分之二十計付違約金。
原告其餘之訴駁回。
訴訟費用由被告負擔。
    事  實
甲、原告方面：
一、聲明：
    被告應連帶給付原告新臺幣（下同）1,397,629 元，及自民
    國93年5 月26日起至清償日止，按年息6.95% 計算之利息，
    與自93年6 月26日起至清償日止，按上開利率20% 計付違約
    金。
二、陳述：
    緣被告戊○○於86年5 月26日邀同訴外人孫玉華為連帶保證
    人，向伊借款200 萬元，約定借款期間自86年5 月26日起至
    101 年5 月26日止，自借款日起，以一個月為一期，共分18
    0 期，按月平均攤還本息。兩造約定利息按原告基本放款利
    率減0.6 碼（每碼以0.25﹪計算）機動計息【本件原告得請
    求全部給付時，原告牌告基本放款利率為7.95﹪，經減0.6
    碼（每碼以0.25﹪計算）後，原告得請求之利率為百分之7.
    8 ﹪，惟原告僅按6.95﹪請求】，又本息遲延給付時，除仍
    按上開利率計息外，逾期在6 個月以內部分，按上開利率10
    ﹪，逾期超過6 個月部分，按上開利率20﹪加付違約金。詎
    系爭借款僅繳借款本息至93年5 月25日止，嗣即未再繳付，
    依兩造所簽定之借款約定條款第三條之約定，本件借款視同
    全部到期，尚欠如訴之聲明第一項所示之本金、利息及違約
    金未為清償。又訴外人孫玉華已於92年11月27日死亡，而被
    告九人均為訴外人孫玉華法定繼承人，並未於法定期限內辦
    理拋棄或限定繼承，自應概括繼承訴外人孫玉華之債務，爰
    依民法消費借貸、繼承及連帶保證契約之法律關係提起本件
    訴訟。
三、證據：提出借據一紙、借款約定條款影本一紙、繼承系統表
    一紙、本院桃院興家春93年度繼字第80號函影本一紙、放款
    客戶往來明細影本二紙、歷史資料查詢影本一紙、各系統存
    放款種類查詢影本一紙、新竹國際商業銀行存放款利率表影
    本一紙、新竹區中小企業銀行轉帳收入傳票影本一紙、新竹
    區中小企業銀行轉帳支出傳票影本一紙、為證。
乙、被告戊○○、庚○○、己○○、丙○○、乙○○、甲○○、
    丁○○及壬○○方面：
    被告八人均未於言詞辯論期日到場，亦未提出書狀作何聲明
    或陳述。
丙、被告辛○則陳稱：訴外人孫玉華死亡後，因發生醫療糾紛，
    至今尚未取得死亡證明，亦未與其他繼承人就辦理繼承之方
    法達成共識。其並不否認原告所主張之事實，但是尚無法清
    償等語。
丁、本院依職權向本院分案室查詢有無受理以被告等人為聲請人
    之拋棄繼承或限定繼承事件。
    理  由
甲、程序方面
一、按當事人得就一定法律關係而生之訴訟，以合意定第一審管
    轄法院，民事訴訟法第二十四條第一項定有明文。本件原告
    依兩造所定之消費借貸及保證契約起訴請求被告清償債務，
    而依卷附兩造所簽立之約定條款第十四條則約定：「如因本
    契約而涉訟時，借款人及連帶保證人自願受貴行所在地之法
    院審理之．．．」，而與被告戊○○締結本件借據者，係原
    告銀行之龍岡分行，址設於本院土地管轄範圍內，是依上開
    規定，本院自有管轄權，先予述明。
二、本件被告戊○○、庚○○、己○○、丙○○、乙○○、甲○○、丁○○及壬○○均經合法送達，未於言詞辯論期日到場
    ，經核無民事訴訟法第三百八十六條各款所列情形，爰依原
    告聲請，由其一造辯論而為判決。
乙、實體方面：
一、本件原告主張之事實，業據提出與伊所述相符之借據一紙、
    借款約定條款影本一紙、繼承系統表一紙、本院桃院興家春
    93年度繼字第80號函影本一紙、放款客戶往來明細影本二紙
    、歷史資料查詢影本一紙、各系統存放款種類查詢影本一紙
    、新竹國際商業銀行存放款利率表影本一紙、新竹區中小企
    業銀行轉帳收入傳票影本一紙、新竹區中小企業銀行轉帳支
    出傳票影本一紙為證。被告辛○對原告上開主張到庭而不爭
    執，而其餘被告均已於相當時期受合法之通知，既未於言詞
    辯論期日到場，亦未提出書狀作何聲明、陳述以供本院審酌
    ，依民事訴訟法第二百八十條第三項前段準用同法條第一項
    之結果，視同除被告辛○外之其餘被告均對於原告主張之事
    實自認，故堪信原告主張之事實為真正。至於被告辛○辯稱
    ：其等繼承人間尚未達成如何繼承遺產之共識，故無法清償
    等語，惟此尚不足以成為妨礙原告本件請求之法定事由，附
    此敘明。
二、按稱保證者，謂當事人約定，一方於他方之債務人不履行債
    務時，由其代負履行責任之契約。又數人負同一債務，明示
    對於債權人各負全部給付之責任者，為連帶債務；連帶債務
    之債權人，得對於債務人之全體，同時請求全部之給付，且
    連帶債務未全部履行前，全體債務人仍負連帶責任，民法第
    七百三十九條、第二百七十二條第一項、第二百七十三條分
    別定有明文。次按繼承，因被繼承人死亡而開始。繼承人自
    繼承開始時，除本法另有規定外，承受被繼承人財產上之一
    切權利義務。繼承人對於被繼承人之債務，負連帶責任。民
    法第一千一百四十七條、第一千一百四十八條前段、第一千
    一百五十三條第一項亦有明文。經查，本件借款之借款人為
    戊○○，訴外人孫玉華則為其連帶保證人，惟孫玉華嗣於92
    年11月27日死亡，而被告戊○○、庚○○、己○○、辛○、
    丙○○、乙○○、甲○○、丁○○、壬○○則為孫玉華之繼
    承人，且本院復查無被告等有拋棄繼承或限定繼承之情形，
    則依上開規定，被告等自均應就孫玉華之債務負連帶清償責
    任。
三、再按，消費借貸契約，借用人應於約定期限內，返還與借用
    物種類、品質、數量相同之物；又遲延之債務，以支付金錢
    為標的者，債權人得請求依法定利率計算之遲延利息，但約
    定利率較高者，仍從其約定利率。民法第四百七十八條前段
    、第二百三十三條第一項分別定有明文。經查，系爭借款之
    本息既僅繳至93年5 月25日止，依被告戊○○與原告間之前
    開約定，全部債務視為到期，被告戊○○應即全部清償並給
    付約定之利息及違約金，並由其連帶保證人孫玉華之繼承人
    負連帶給付之責，從而原告依消費借貸契約、繼承及連帶保
    證契約之法律關係，請求被告連帶給付如主文所示之本金、
    利息及違約金，即屬正當，應予准許。末查，本件消費借貸
    關係就違約金之約定，係本息遲延給付時，除仍按原定利率
    計息外，逾期在6 個月以內部分，按上開利率10﹪，逾期超
    過6 個月部分，按上開利率20﹪加付違約金乙節，業如前述
    ，此亦為原告於起訴狀之事實及理由欄中所自陳，惟原告於
    起訴狀之聲明欄中就違約金之請求竟記載：「與自93年6 月
    26日起至清償日止，按上開利率20 %計付違約金」等語，則
    原告請求被告連帶給付自93年6 月26日起，逾期在六個月以
    內者以原定利率20 %計付之違約金，其中超過10% 部分顯與
    系爭借據所為之約定相違，是原告此部分之請求即屬無據，
    原告請求逾前開應准許範圍部分，為無理由，應予駁回。
四、據上論結，本件原告之訴為一部有理由，一部無理由，依民
    事訴訟法第三百八十五條第一項前段、第七十九條、第八十
    五條第二項，判決如主文。
中　　華　　民　　國　　94　　年　　2 　　月　　25　　日
                    臺灣桃園地方法院民事第二庭
                              審判長法  官  劉克聖
                                    法  官  張震武
                                    法　官　范明達
以上正本係照原本作成
如對本判決上訴，須於判決送達後20日內向本院提出上訴狀
中　　華　　民　　國　　94　　年　　2 　　月　　25　　日
                                    書記官　李燕枝
